【裁判字號】    95,訴,1892
【裁判日期】    950810
【裁判案由】    毒品危害防制條例
【裁判全文】
臺灣板橋地方法院刑事判決              95年度訴字第1892號
公  訴  人  臺灣板橋地方法院檢察署檢察官
被      告  甲○○
                    （現於臺灣臺北監獄臺北分監另案執行）
上列被告因違反毒品危害防制條例案件，經檢察官提起公訴（九
十五年度毒偵字第四一四六號），於被告為有罪之陳述後，本院
合議庭裁定由受命法官獨任依簡式審判程序審理，茲判決如下：
    主  文
甲○○施用第一級毒品，累犯，處有期徒刑壹年。
扣案海洛因殘渣袋貳個內殘留之海洛因（量微無法秤重）沒收銷
燬；上開海洛因殘渣袋之外包裝袋貳只及扣案注射針筒壹支均沒
收。
    事  實
一、甲○○前因施用毒品違反毒品危害防制條例案件，經檢察官
    送勒戒處所觀察、勒戒後，因認無繼續施用毒品之傾向，而
    於民國八十九年四月二十八日執行完畢釋放，並由臺灣板橋
    地方法院檢察署檢察官以八十九年度毒偵字第三○二七號為
    不起訴處分確定。嗣又因施用毒品違反毒品危害防制條例案
    件，經檢察官送勒戒處所觀察、勒戒後，認有繼續施用毒品
    之傾向而令入戒治處所施以強制戒治並提起公訴，公訴部分
    則由本院以九十一年度簡字第一五三號判處有期徒刑六月確
    定，強制戒治部分於九十一年七月九日裁定停止戒治而釋放
    。惟於停止戒治期間內，再因施用第二級毒品違反毒品危害
    防制條例案件，經撤銷停止戒治令入戒治處所施以強制戒治
    並由檢察官提起公訴，強制戒治部分於九十二年五月二十三
    日期滿執行完畢，公訴部分則由本院以九十一年度易字第三
    三四四號判處有期徒刑四月確定；另又施用第一級毒品違反
    毒品危害防制條例案件，經本院以九十二年度訴字第一○五
    一號判處有期徒刑八月確定，經與上開宣示之有期徒刑四月
    合併定應執行刑為有期徒刑十月，並與前述宣示之有期徒刑
    六月接續執行，甫於九十三年八月二十一日執行完畢（以上
    構成累犯）。其後於九十四年一月四日同因施用第一級毒品
    違反毒品危害防制條例案件為警查獲，經本院於九十五年四
    月十二日以九十四年度訴字第二六九五號判處有期徒刑十月
    確定，現仍執行中（此部分不構成累犯）。
二、詎甲○○仍不知悛悔，另萌施用第一級毒品之犯意，於九十
    五年一月十二日夜間某時，在其位於臺北縣新莊市○○路一
    九七巷六號二樓之住處，以針筒注射之方式施用第一級毒品
    海洛因乙次。嗣經警於九十五年一月十三日十八時四十分許
    在上址查獲，並扣得其所有用餘之第一級毒品海洛因殘渣袋
    二個（內含海洛因殘渣，量微無法秤重）及供施用海洛因使
    用之注射針筒乙支。
二、案經臺北縣政府警察局新莊分局移送臺灣板橋地方法院檢察
    署檢察官偵查起訴。
    理  由
一、犯罪事實之認定：
  (一)上揭犯罪事實，業據被告甲○○自白不諱，而其為警查獲後
    經採集尿液囑託鑑定結果，亦呈嗎啡（即海洛因進入人體後
    之代謝物）陽性反應，有臺灣檢驗科技股份有限公司出具之
    濫用藥物尿液檢驗報告與臺北縣政府警察局新莊偵辦毒品案
    被移送者姓名及代碼對照表各乙份附卷可稽。此外復有扣案
    海洛因殘渣袋二個（內含海洛因殘渣，量微無法秤重）及注
    射針筒乙支可為佐證，堪信其前開自白應與事實相符。
  (二)又被告前因施用毒品違反毒品危害防制條例案件，經檢察官
    送勒戒處所觀察、勒戒後，因認無繼續施用毒品之傾向，而
    於八十九年四月二十八日執行完畢釋放，並由臺灣板橋地方
    法院檢察署檢察官以八十九年度毒偵字第三○二七號為不起
    訴處分確定；嗣又因施用毒品違反毒品危害防制條例案件，
    經檢察官送勒戒處所觀察、勒戒後，認有繼續施用毒品之傾
    向而令入戒治處所施以強制戒治，於九十一年七月九日裁定
    停止戒治而釋放，惟於停止戒治期間內，再因施用第二級毒
    品違反毒品危害防制條例案件，經撤銷停止戒治令入戒治處
    所施以強制戒治，於九十二年五月二十四日期滿執行完畢釋
    放，此亦有臺灣高等法院被告全國前案紀錄表各乙份存卷可
    憑。
  (三)是以本件事證明確，被告於強制戒治執行完畢釋放後五年內
    再為施用海洛因之犯行，堪為認定，應予依法論科。
二、論罪科刑之法律適用：
  (一)按被告行為後，刑法及其施行法於九十四年一月四日修正公
    布，並於九十五年七月一日施行，另罰金罰鍰提高標準條例
    第二條之規定配合刑法修正同時刪除。依修正後刑法第二條
    第一項之規定：「行為後法律有變更者，適用行為時之法律
    。但行為後之法律有利於行為人者，適用最有利於行為人之
    法律。」。上開刑法、刑法施行法等相關法律之修正雖非個
    別刑罰處罰規定或構成要件之變更，然已影響行為人刑罰之
    法律效果，應屬刑法第二條第一項所定之法律變更（最高法
    院八十三年度台非字第一九九號判決意旨參照）。是本件自
    應就被告適用修正前後相關規定法律效果綜合比較後，依上
    開規定適用法律，並應依比較後之結果一體適用，不得就新
    舊法個別項目割裂適用（最高法院九十五年第八次刑事庭會
    議決議意旨參照）。茲比較說明如下：
    1.按海洛因為毒品危害防制條例第二條第二項第一款所定之
      第一級毒品，依被告甲○○行為時之法律規定，核其所為
      ，係犯同條例第十條第一項之施用第一級毒品罪。其施用
      前後持有海洛因之低度行為均為施用之高度行為所吸收，
      不另論罪。另被告前因施用毒品違反毒品危害防制條例案
      件，經本院以九十一年度簡字第一五三號判處有期徒刑六
      月確定；又因施用第二級毒品違反毒品危害防制條例案件
      ，經本院以九十一年度易字第三三四四號判處有期徒刑四
      月確定；另又施用第一級毒品違反毒品危害防制條例案件
      ，經本院以九十二年度訴字第一○五一號判處有期徒刑八
      月確定，經與上開宣示之有期徒刑四月合併定應執行刑為
      有期徒刑十月，並與前述宣示之有期徒刑六月接續執行，
      甫於九十三年八月二十一日執行完畢，此有臺灣高等法院
      被告全國前案紀錄表附卷足按，其於有期徒刑執行完畢五
      年以內再犯本件最重本刑為有期徒刑以上之罪，為累犯，
      應依修正前刑法第四十七條之規定遞為加重其刑。
    2.而依刑法及其施行法於九十五年七月一日修正施行，及罰
      金罰鍰提高標準條例第二條之規定配合刑法修正同時刪除
      之相關規定，被告所涉毒品危害防制條例第十條第一項論
      罪條文之構成要件與法定刑本身並無修正。又關於累犯之
      規定於修法後雖僅限於故意犯始有其適用，惟本件被告之
      行為本即為故意犯，其就累犯之適用不受修法之影響。另
      沒收部分，刑法第三十八條於修法除文字修正外，僅於同
      條第一項第三款增列「因犯罪所生」之物為裁量沒收之範
      圍，而本件並無因被告施用毒品犯罪所生之物扣案，上開
      修正對於被告應刑罰之內容亦無影響。是就上開各法律適
      用項目綜合比較結果，修法後之規定並無有利於行為人之
      情形，應依刑法第二條第一項前段之規定，適用被告行為
      時即刑法及其施行法於九十五年七月一日修正施行前之相
      關刑罰規定，其適用內容如前二(一)1.所述。
  (二)爰審酌被告有如事實欄所載之犯罪及施用毒品遭查獲之紀錄
    ，素行不佳，且前已因觀察勒戒結果而經不起訴處分，業受
    毒品危害防制條例對施用毒品人之寬典，竟仍一再施用，且
    於前案尚未判決之際又再度施用，顯見並無悔意，惡性匪淺
    ，而被告施用毒品為戕害自身健康之犯罪，於他人固無明顯
    重大危害，然已足對社會善良風氣產生不良影響，並斟酌其
    施用之次數為乙次，及其於偵審中俱能坦認犯行等犯罪後之
    態度之一切情狀，量處如主文所示之刑，以資儆懲。
  (三)警於查獲時扣得海洛因殘渣袋二包內殘留之海洛因（旺微無
    法秤重），為供被告施用毒品用餘之物，業經其自陳明確，
    應依毒品危害防制條例第十八條第一項前段之規定併為沒收
    銷燬之諭知。又上開海洛因殘渣袋之外包裝二個，核屬被告
    所有供其施用毒品犯罪所用之物，扣案注射針筒乙支亦為被
    告所有供本件施用毒品犯罪使用之物，亦據被告供承甚明，
    應併依修正前刑法第三十八條第一項第二款之規定為沒收之
    宣告。
據上論斷，應依刑事訴訟法第二百七十三條之一第一項、第二百
九十九條第一項前段、毒品危害防制條例第十條第一項、第二十
三條第二項、第十八條第一項前段，刑法第二條第一項前段、修
正前刑法第十一條前段、第四十七條、第三十八條第一項第二款
，判決如主文。
本案經檢察官曾文鐘到庭執行職務。
中    華    民    國    95    年    8     月    10    日
                  刑事第十庭  法  官  楊  博  欽
以上正本證明與原本無異
如不服本判決應於送達後十日內向本院提出上訴狀
                              書記官  李  慈  容
中    華    民    國    95    年    8     月    10    日
附錄本案論罪科刑法條全文：
毒品危害防制條例第十條
  施用第一級毒品者，處六月以上五年以下有期徒刑。
  施用第二級毒品者，處三年以下有期徒刑。


司法院資訊處製作；財團法人民間司法改革基金會備份。
